【裁判字號】    95,易,2042
【裁判日期】    951214
【裁判案由】    侵占
【裁判全文】
臺灣臺北地方法院刑事判決              95年度易字第2042號
公  訴  人  臺灣臺北地方法院檢察署檢察官
被      告  甲○○
上列被告因侵占案件，經檢察官提起公訴（九十五年度偵緝字第
一一一二號），本院判決如下：
    主  文
甲○○無罪。
    理  由
一、公訴意旨略以：被告甲○○於民國九十三年十月二日至臺北
    市大安區○○○路○段一三一號一樓告訴人丙○○所經營之
    世新機車行，以新臺幣（下同）三千元為定金，向告訴人購
    買車牌號碼為ＧＧＺ—六二八號之中古光陽牌豪邁一二五Ｃ
    Ｃ重型機車，雙方約定餘款以含利息每期給付三千零十一元
    、共六期之方式分期給付，被告並簽發本票六張以為擔保。
    嗣九十三年十月底某日，被告因無力負擔分期付款，得知告
    訴人欲裝修其住家，即向告訴人表示伊從事裝潢工作，欲以
    為告訴人住處裝潢之方式折抵買賣機車未含利息之餘款一萬
    四千元，告訴人表示同意，被告至告訴人住處測量、估價，
    陸續向告訴人收取裝潢材料費共計三萬六千七百元。詎料被
    告收受上開預付材料費後，竟意圖為自己不法之所有，未將
    所收受之三萬六千七百元用以代告訴人丙○○訂購裝潢材料
    ，而侵占入己，因被告甲○○始終未動工裝潢，且未出面處
    理，告訴人丙○○始知其給付之材料費均遭被告甲○○侵占
    等語，因認被告涉犯刑法第三百三十五條第一項之侵占罪嫌
    。
二、按「犯罪事實應依證據認定之，無證據不得認定其犯罪事實
    ，又不能證明被告犯罪者，應諭知無罪之判決」，刑事訴訟
    法第一百五十四條第二項、第三百零一條第一項定有明文。
    又「認定犯罪事實所憑之證據，雖不以直接證據為限，間接
    證據亦包括在內，然而無論直接或間接證據，其為訴訟上之
    證明，須於通常一般之人均不致有所懷疑，而得確信其為真
    實之程度者，始得據為有罪之認定，倘其證明尚未達到此一
    程度，而有合理之懷疑存在、無從為有罪之確信時，自應為
    無罪之判決」，有最高法院七十六年臺上字第四九八六號判
    例可資參照。再按「承攬人因承攬關係取得定作人支付之報
    酬及其他費用，其所有權已移轉於承攬人。縱其於得款後，
    不完成一定之工作，除有託名承攬，施用詐術騙取報酬及費
    用情形，應論以詐欺罪外，對於所受取之報酬及費用，不成
    立業務上侵占罪。」，有最高法院二十六年上字第一四四九
    號判例足參。
三、公訴人認被告甲○○涉有上開侵占犯行，無非係以告訴人丙
    ○○之證詞、證人即家具行老闆陳定國之證詞、機車買賣合
    約書、被告所簽發面額三千零十一元本票六紙、估價單、施
    工平面圖及請款紀錄等資料為其主要論據。訊據被告甲○○
    固不否認，有於九十三年十月二日向告訴人購買車牌號碼為
    ＧＧＺ—六二八號之中古光陽牌豪邁一二五ＣＣ重型機車一
    輛，僅支付三千元定金，其餘款項以每期含利息給付三千零
    十一元、分六期給付之方式清償，並簽發六紙面額三千零十
    一元本票予告訴人，後因故未按期給付，雙方商談後，告訴
    人同意由伊為告訴人住處裝潢施工抵償未含利息之機車尾款
    一萬四千元，伊至告訴人住處測量繪圖後，估計裝潢費用為
    二萬七千七百元，嗣後又追加裝潢費用二萬三千元，抵扣積
    欠機車尾款一萬四千元後，告訴人丙○○交付三萬六千七百
    元予伊等情，惟堅詞否認有何侵占犯行，辯稱：伊確實具備
    裝潢施作能力，亦有意為告訴人丙○○住家施工，因現金周
    轉發生問題，暫時將告訴人丙○○所交付之三萬六千七百元
    挪為他用，並無侵占之不法意圖，況該筆款項係告訴人丙○
    ○交付之工程款，應屬伊所有。經查：
  (一)被告於九十三年十月二日在告訴人所經營位於臺北市大安區
    ○○○路四段一三一號一樓之世新機車行，向告訴人購買車
    牌號碼為ＧＧＺ—六二八號之中古光陽牌豪邁一二五ＣＣ重
    型機車一輛，僅支付三千元定金，其餘款項則以每期含利息
    給付三千零十一元、分六期給付，並簽發六紙面額三千零十
    一元本票予告訴人以為擔保，被告嗣後未按期給付，雙方商
    談後，告訴人同意被告甲○○以為告訴人住處進行裝潢之方
    式抵償未含利息之機車尾款一萬四千元，被告至告訴人住處
    測量繪圖後，原先估計裝潢費用為二萬七千七百元，嗣後又
    追加裝潢費用二萬三千元，經抵扣被告伊積欠機車尾款一萬
    四千元後，告訴人陸續交付共計三萬六千七百元予被告甲○
    ○等情，業經告訴人於本院結證屬實（見本院卷第三四至三
    六頁），並有機車買賣合約書（見九十四年度偵字第七六七
    七號卷第十三頁）、被告所簽發面額三千零十一元本票六紙
    （見九十四年度偵字第七六七七號卷第十四、十五頁）、估
    價單（見九十四年度偵字第七六七七號卷第十六頁）、施工
    平面圖（見九十四年度偵字第七六七七號卷第十三頁）及請
    款紀錄（見九十四年度偵字第七六七七號卷第十三頁）等資
    料附卷足憑，復為被告所不爭執（見本院卷第二七頁反面、
    第三六頁），應堪採信。
  (二)公訴人雖以被告於收取工程款三萬六千七百元後，未動工裝
    潢，且未出面處理，而認被告侵占告訴人丙○○所交付上揭
    款項；惟查，依告訴人丙○○於本院審理中結證稱：「（除
    了積欠車款以外，你還有無請被告做什麼？）因為被告積欠
    我車款，被告跟我說他會裝潢，他是作裝潢的，我家剛好那
    時候想要修理一下，就麻煩被告去幫我量，然後抵扣車款，
    然後被告有給我報價，被告報的裝潢價款是五萬零七百元，
    我就是拜託被告作裝潢，我扣掉被告積欠我的車款一萬四千
    元，我要給被告三萬六千七百元，這三萬六千七百元我陸陸
    續續有給被告。‧‧‧（這三萬零七百元是做什麼用的？）
    給被告的工程款。（為什麼要先支付工程款給被告？）被告
    跟我說他急需用，好多次都是這樣，我就相信被告，因為被
    告是我樓上介紹的，而且常常在我那邊出入。（你有答應被
    告幫你裝潢嗎？）有。‧‧‧（請你確認一下，你交給被告
    的錢是三萬零七百元還是三萬六千七百元？）我現在確認是
    三萬六千七百元。」等語可徵（見本院卷第三五、三六頁）
    ，告訴人同意由由被告為告訴人住處進行裝潢工程，並以先
    前機車買賣所積欠尾款抵償裝潢工程費用，該裝潢工程之全
    部費用原為五萬零七百元，告訴人抵扣被告所積欠車款一萬
    四千元後，陸續給付三萬六千七百元予被告，是被告所取得
    之三萬六千七百元應係其基於承攬人地位，本於裝潢工程之
    承攬關係所取得定作人即告訴人本於兩造間承攬關係所支付
    報酬或其他費用，是以上揭款項之所有權業已移轉於被告，
    依前揭說明，縱被告於得款後，拒不完成該裝潢工程之施作
    ，亦難論以侵占罪嫌。
四、綜上，公訴人所提證據，不足為被告侵占之積極證明，所指
    出證明之方法，亦無從說服本院形成被告有罪之心證，此外
    查無其他積極事證足認被告有何侵占之犯行，不能證明被告
    犯罪，參以首開規定，自應諭知無罪之判決。至被告行為是
    否涉犯刑法第三百三十九條第一項詐欺取財罪嫌，因與起訴
    事實應非同一，本院無從審究，應由檢察官另行偵查，附此
    敘明。
據上論斷，應依刑事訴訟法第三百零一條第一項，判決如主文。
本案經檢察官乙○○到庭執行職務
中    華    民    國    95    年    12    月   14     日
                  刑事第十四庭  審判長法  官  宋松璟
                                      法  官  孫萍萍
                                      法  官  李家慧
以上正本證明與原本無異。
如不服本判決，應於判決送達後10日內，向本院提出上訴狀。
                                      書記官  楊文祥
中    華    民    國    95    年    12    月   18     日


司法院資訊處製作；財團法人民間司法改革基金會備份。
